臺灣高等法院臺中分院刑事裁定　
111年度毒抗字第617號
抗  告  人  
即  被  告  廖述銘


上列抗告人即被告因違反毒品危害防制條例案件，不服臺灣臺中
地方法院111年度毒聲字第559號中華民國111年6月6日裁定（聲
請案號：臺灣臺中地方檢察署111年度聲觀字第418號；偵查案號
：臺灣臺中地方檢察署111年度毒偵字第648號），提起抗告，本
院裁定如下：
    主  文
抗告駁回。
    理  由
一、原裁定意旨略以：抗告人即被告廖述銘（下稱被告）基於施
    用第二級毒品甲基安非他命之犯意，於民國111年1月12日18
    時許，在臺中市○○區○○○街00號住處，以將甲基安非他命置
    入玻璃球内加熱而吸食其煙霧之方式，施用第二級毒品甲基
    安非他命1次。嗣於同日20時30分許，在臺中市中區公園路
    與大誠街交岔路口，因形跡可疑，為警盤查當場扣得第二級
    毒品甲基安非他命1包（驗餘淨重0.1564公克）、藥鏟2支及
    吸食器2支等物。嗣經警徵得其同意採集尿液送驗，結果呈
    安非他命、甲基安非他命陽性反應。而被告對於前揭施用第
    二級毒品甲基安非他命之事實，於警詢及偵訊均坦承不諱，
    並有臺中市政府警察局第二分局委託鑑驗尿液代號與真實姓
    名對照表、欣生生物科技股份有限公司濫用藥物檢驗報告各
    1份在卷可稽，足認被告自白與事實相符，其施用第二級毒
    品之犯行，應堪認定。而被告未曾接受觀察、勒戒或強制戒
    治，檢察官聲請將被告送觀察、勒戒，於法並無不合，爰准
    依檢察官之聲請令被告入勒戒處所觀察、勒戒等語。
二、被告抗告意旨略以：被告並無任何毒品前科記錄，且已坦誠
    本件施用毒品犯行；被告之父親罹患口腔癌，日前又因跌倒
    受傷，均賴被告一人照顧，如被告為觀察、勒戒，恐致被告
    父親無人照料。被告僅為初犯，並無不適合為附命完成戒癮
    治療緩起訴處分之情事，然檢察官卻不對被告為附命完成戒
    癮治療之緩起訴處分，而逕向原審聲請觀察、勒戒，顯然有
    違比例原則。被告願自費參加戒癮治療，具有戒癮之決心，
    自無拒絕被告以社區醫療處遇替代監禁式治療之機會，以達
    使尚未嚴重成癮或衷心戒毒之施用毒品者得以繼續其正常家
    庭與社會生活，避免監禁式治療而失去親情支持或被迫中斷
    工作之目的。原裁定逕以侵害人身自由最劇之令入戒治處所
    觀察、勒戒之方式，顯未衡量有如何之理由不能以其他戒癮
    治療附條件緩起訴之方式為之，為此請撤銷原裁定等語。
三、按「初犯」及「3年後再犯」施用第一、二級毒品者，檢察
    官應聲請法院裁定，令被告入勒戒處所觀察、勒戒，其期間
    不得逾2月，毒品危害防制條例第20條第1項、第3項定有明
    文。另依同條例第24條第1項規定，現行法對於「初犯」及
    「3年後再犯」施用毒品者，固採行「觀察、勒戒」與「附
    條件之緩起訴處分」雙軌模式，惟檢察官適用刑事訴訟法第
    253條之1第1項、第253條之2對被告為緩起訴處分時，應參
    酌刑法第57條所列事項及公共利益之維護，認以緩起訴為適
    當者，始得為之，此屬立法者賦予檢察官之職權。除檢察官
    審酌個案情形，依上開規定為附條件之緩起訴處分，可排除
    觀察、勒戒外，凡經檢察官聲請觀察、勒戒，法院僅就其聲
    請是否適法或顯然不當而為裁定，並無斟酌另為其他處遇之
    餘地。且法院原則上應尊重檢察官職權之行使，為有限之低
    密度審查，除檢察官之判斷有違背法令、事實認定有誤或其
    裁量有重大明顯瑕疵外，尚不得任意指為違法。
四、經查：
  ㈠被告基於施用第二級毒品甲基安非他命之犯意，於111年1月1
    2日18時許，在臺中市○○區○○○街00號住處，以將甲基安非他
    命置入玻璃球内加熱而吸食其煙霧之方式，施用第二級毒品
    甲基安非他命1次。嗣於同日20時30分許，在臺中市中區公
    園路與大誠街交岔路口，因形跡可疑，為警盤查當場扣得第
    二級毒品甲基安非他命1包、藥鏟1支（按：原裁定誤載為2
    支）及吸食器2支等物，業據被告於警詢及偵訊時均坦承不
    諱，而員警於同日徵得被告同意後採集其尿液，送由欣生生
    物科技股份有限公司先以酵素免疫分析法（EIA）檢驗，結
    果呈安非他命類之陽性反應後；再以氣相/液相層析質譜儀
    法確認檢驗，結果亦呈甲基安非他命之陽性反應（安非他命
    檢出濃度為4007ng/mL、甲基安非他命檢出濃度為29880ng/m
    L）等情，此有上開證物、勘查採證（驗）同意書、臺中市
    政府警察局第二分局委託鑑驗尿液代號與真實姓名對照表、
    欣生生物科技股份有限公司濫用藥物檢驗報告各1份（見毒
    偵字卷第61頁、第63頁、第109頁）在卷可稽，足認被告上
    開任意性之自白與事實相符，是以被告於前開時、地施用甲
    基安非他命之事實，自堪認定。再者，被告前未曾經法院裁
    定令入勒戒或戒治處所施以觀察、勒戒或強制戒治，有臺灣
    高等法院被告前案紀錄表在卷可稽，原審審核上開卷證資料
    ，認被告確有施用第二級毒品之事實，依毒品危害防制條例
    第20條第1項之規定，裁定將被告送勒戒處所觀察、勒戒，
    核其認事用法並無不合。
　㈡被告抗告意旨固以檢察官未考量其家庭因素給予緩起訴處分
    ，即逕為觀察、勒戒之聲請，其裁量權之行使顯有違比例原
    則等語。惟查，被告前未曾因施用第一、二級毒品案件，經
    法院裁定觀察、勒戒或強制戒治，而現行毒品危害防制條例
    第24條第1項，採行「觀察、勒戒」與「緩起訴之戒癮治療
    」並行之雙軌模式，並無「緩起訴之戒癮治療」應優先於「
    觀察、勒戒」的強制規定，檢察官自得按照個案情形，依法
    裁量決定採行何者為宜。又「被告有下列情事之一時，不適
    合為附命完成戒癮治療之緩起訴處分。但無礙其完成戒癮治
    療之期程者，不在此限：一、緩起訴處分前，因故意犯他罪
    ，經檢察官提起公訴或判決有罪確定。二、緩起訴處分前，
    另案撤銷假釋，等待入監服刑。三、緩起訴處分前，另案羈
    押或執行有期徒刑。」毒品戒癮治療實施辦法及完成治療認
    定標準第2條第2項固定有明文。惟上開所列三款情形乃係供
    檢察官裁量之參考，非謂限於符合上開三款所述情形之一時
    ，檢察官始得向法院聲請裁定將被告送觀察、勒戒。是緩起
    訴之戒癮治療應屬法律賦予檢察官偵查裁量結果之作為，並
    非賦予被告有選擇之權利。檢察官綜合考量本案具體情形，
    以被告於偵查中自承尚有幫助詐欺案為警方調查中，認不宜
    為緩起訴處分，依法聲請法院裁定將被告送觀察、勒戒乙節
    ，難認檢察官裁量權之行使有何違法或明顯不當之處，揆諸
    前揭說明，法院自應尊重檢察官職權之行使。是以，原審詳
    查後，認被告確有施用第二級毒品之行為，且檢察官裁量權
    之行使亦稱妥當，遂裁定被告應送勒戒處所觀察、勒戒，於
    法尚無不合，並無抗告意旨所指摘檢察官未行使裁量權或有
    裁量怠惰之情。
　㈢毒品危害防制條例規定之觀察、勒戒，係一種針對受處分人
    將來之危險所為預防、矯正措施之保安處分，目的係為斷絕
    施用毒品者之身癮及心癮，除檢察官審酌個案情形，為附條
    件之緩起訴處分（同條例第24條第1項），或於犯罪未發覺
    前，自動向行政院衛生署指定之醫療機構請求治療，醫療機
    構免將請求治療者送法院或檢察機關（同條例第21條第1項
    ），凡經檢察官聲請，法院僅得依法裁定令入勒戒處所觀察
    、勒戒，以查其是否仍有施用毒品傾向，並據以斷定幫助受
    處分人澈底戒毒之方法，法院尚無自由斟酌以其他方式替代
    之權，亦無因被告個人因素而免予執行之餘地。是被告以其
    若入勒戒處所執行觀察、勒戒，將對其目前家庭經濟生活等
    影響甚鉅為由，請求戒癮治療云云，核屬無據。被告此部分
    抗告意旨尚難採取。
五、綜上所述，原裁定以被告確有其自白施用甲基安非他命之事
    實，且被告前未曾經法院裁定令入勒戒或戒治處所施以觀察
    勒戒或強制戒治，認檢察官之聲請為正當，而依毒品危害防
    制條例第20條第1項規定，裁定令被告入勒戒處所觀察、勒
    戒，經核其認事用法均無不合，被告執前開情詞提起本件抗
    告，其抗告為無理由，應予駁回。
據上論結，應依刑事訴訟法第412 條，裁定如主文。
中　　華　　民　　國　　111 　年　　7 　　月　　6 　　日
              刑事第二庭　審判長法　官　何志通
                                法　官　吳進發
                                法　官　石馨文
以上正本證明與原本無異。
不得再抗告。
                                書記官  陳儷文
　　　　　　　　　　　　　　　　
中　　華　　民　　國　　111 　年　　7 　　月　　6 　　日